【裁判字號】    88,上訴,3966
【裁判日期】    890111
【裁判案由】    誣告
【裁判全文】
臺灣高等法院刑事判決                  八十八年度上訴字第三九六六號
    上  訴  人
    即  自訴人  乙○○
                甲○○
    被      告  丙○○
    選任辯護人  吳宜財
右上訴人因被告誣告案件，不服臺灣台北地方法院八十八年度自字第六二０號，中華
民國八十八年九月二十一日第一審判決，提起上訴，本院判決如左：
    主      文
上訴駁回。
    理      由
一、自訴意旨如後附台灣台北地方法院八十八年度自字第六二０號刑事判決所附之自
    訴狀所載。
二、本案經本院審理結果，認第一審法院以上訴人即自訴人甲○○犯侵占罪，經本院
    八十七年度上易字第五八六三號刑事判決判處有期徒刑一年二月確定；另參以上
    訴人即自訴人乙○○為燕京智慧財產權諮詢顧問有限公司（下稱燕京公司）登記
    之負責人，且為甲○○之妻，基於合理之懷疑，一併對之提起告訴及自訴，核與
    誣告罪之構成要件有間，因不能證明被告有誣告犯行，而為被告無罪之判決，其
    認事用法並無不當，應予維持，並引用第一審判決記載之理由及證據。（本件發
    生於民國八十四年，而洗錢防制法係八十五年十月二十三日公布，並於公布後六
    個月，即八十六年四月二十三日開始施行，則原判決理由欄第六項與防制法有關
    之論，宜予刪除，本院判決亦不加引用。）
三、自訴人上訴意旨略以：(一)原判決理由引用洗錢防制法，尚有未當。(二)縱使八十四
    年十月十九日乙○○接受被告丙○○及其子魏平儀及甲○○之請託，會同被告之
    司機前往亞太銀行草屯分行辦理新台幣（下同）一千七百萬元之返還，亦是丙○○與甲○○間雙方協議保留酬金三百萬元留待協商解決之事後行為，不能倒因為
    果。(三)詐欺與侵占為不能併存之二罪，被告竟同時以該二罪名誣告自訴人夫婦，
    原審竟以侵占罪成立而放縱被告羅織之詐欺罪，實為司法之悲哀。
四、本院查：(一)原審係先調閱台灣士林地方法院檢察署八十四年度偵字第二五四號偵
    查卷及台灣士林地方法院八十六年度自更字第一號卷核閱後，查明被告於告訴狀
    及自訴案件調查時，陳明自訴人為共犯之理由為：渠等互為夫妻，且乙○○復為
    燕京公司登記之負責人，則有關款入該公司之銀行帳戶，乙○○難諉為不知
    ，因認被告丙○○對黃女所為，係基於合理懷疑，不構成誣告罪，為主要論據。
    至原審引用洗錢防制法，僅係補強論，雖稍欠允洽，本院已予指正。(二)自訴人
    迄未能舉證證明被告曾與甲○○間協議保留酬金三萬元留待日後協商解決，本院
    亦查無證據足以支持此項事實，不能單憑自訴人片面之詞而予認定此事實。(三)被
    告丙○○為一介平民，並非法律專業人員，其就自訴人夫妻有關行為提起告訴或
    自訴，難期為絕對正確認定罪名，況如法律專業之檢察官之起訴，法院尚得就起
    訴事實變更檢察官起訴所引應適用之法條（通常指被告之罪名所屬法條，見刑事
    訴訟法第三百條），足見認定罪名實屬不易，故被告縱同時以侵占、詐欺二罪對
    自訴人夫妻提起告訴或自訴，除非有具體證據證明被告當時係明知而故意，否則
    尚不得因此即認其有誣告之意。綜上所，本院尚查無證據證明被告有誣告犯行
    ，原判決為被告無罪之諭知，並無不當。自訴人上訴意旨仍執陳詞，任意指摘原
    判決不當，非有理由，應予駁回。
五、上訴人即自訴人甲○○經合法傳喚，無正當理由不到庭，爰不待其陳述逕為判決
    ，附此明。
據上論斷，應依刑事訴訟法第三百六十八條、第三百七十三條、第三百八十四條、第
三百三十一條第一項後段判決如主文。
中     華     民     國    八十九   年       一       月      十一      日
                             臺灣高等法院刑事第 六 庭
                                 審判長法  官  陳  春  秋
                                       法  官  黃  賽  月
                                       法  官  梁  力  求
右正本證明與原本無異。
自訴人如不服本判決應於收受送達後十日內向本院提出上訴書狀，其未敘述上訴之理
由者並得於提起上訴後十日內向本院補提理由書（均須按他造當事人之人數附繕本）
。
                                       書記官  胡      儀
中     華     民     國    八十九   年       一       月      十二      日


司法院資訊處製作；財團法人民間司法改革基金會備份。
